【裁判字號】    99,訴,1236
【裁判日期】    991029
【裁判案由】    違反毒品危害防制條例
【裁判全文】
臺灣彰化地方法院刑事判決              99年度訴字第1236號
公  訴  人  臺灣彰化地方法院檢察署檢察官
被      告  甲○○
上列被告因違反毒品危害防制條例案件，經檢察官提起公訴（99
年度毒偵字第1657號），本院合議庭裁定由受命法官獨任進行簡
式審判程序，茲判決如下：
    主  文
甲○○施用第一級毒品，累犯，處有期徒刑拾月。
    犯罪事實
一、甲○○曾於民國97年間因施用第2 級毒品案件，經本院以97
    年度簡字第183 號刑事簡易判決判處有期徒刑4 月確定，並
    於97年9 月11日易科罰金執行完畢。其前於87年間因施用毒
    品案件，經本院裁定送勒戒處所觀察、勒戒後，認有繼續施
    用毒品之傾向，復經本院裁定令入戒治處所施以強制戒治，
    並以88年度毒聲字第435 號裁定停止戒治付保護管束，於88
    年9 月20日保護管束期滿視為強制戒治執行完畢，經臺灣彰
    化地方法院檢察署檢察官以88年度戒毒偵字第98號為不起訴
    處分確定；復於前揭強制戒治執行完畢釋放5 年內，於93年
    間因連續施用第1 、2 級毒品案件，經本院於93年8 月23日
    以93年度訴字第851 號刑事判決各判處有期徒刑10月、6 月
    ，應執行有期徒刑1 年2 月，經上訴由臺灣高等法院臺中分
    院以93年度上訴字第1691號刑事判決撤銷原審判決，各改判
    處有期徒刑1 年、8 月，應執行有期徒刑1 年6 月，並於93
    年12月20日確定。詎其不知悔改，明知海洛因業經公告為毒
    品危害防制條例第2 條第2 項第1 款所列管之第1 級毒品，
    不得非法持有、施用，於前揭強制戒治執行完畢釋放後5 年
    內，於93年間再犯施用毒品案件，經法院判處罪刑確定後，
    復另基於施用第1 級毒品海洛因之犯意，於99年7 月19日晚
    上7 時許，在其位於彰化縣伸港鄉○○路468 號居處內，將
    海洛因摻入香菸內點燃吸用之方式，施用第1 級毒品海洛因
    1 次。嗣經警方於99年7 月21日上午6 時40分，持本院核發
    之搜索票至其位於上址居處搜索而查獲，且於同日上午11時
    30分採尿送驗後，始知上情。
二、案經彰化縣警察局和美分局報請臺灣彰化地方法院檢察署檢
    察官偵查起訴。
    理  由
一、本案被告甲○○所犯係死刑、無期徒刑、最輕本刑為3 年以
    上有期徒刑以外之罪，其於準備程序就前揭被訴事實為有罪
    之陳述，經受命法官告知簡式審判程序之旨，並聽取其與公
    訴人之意見後，本院認無不得或不宜改依簡式審判程序進行
    之處，爰依刑事訴訟法第273 條之1 第1 項、第284 條之1
    ，裁定本案由受命法官獨任進行簡式審判程序，合先敘明。
二、訊據被告對其於上揭時、地，施用第1 級毒品海洛因1 次之
    事實，於本院審理時坦承不諱（參見本院99年10月22日審判
    筆錄）。另查：
  (一)被告係於99年7 月21日上午11時30分，經警方採集被告尿液
    送驗結果，呈嗎啡陽性反應，此有詮昕科技股份有限公司99
    年7 月30日報告編號00000000號濫用藥物尿液檢驗報告及委
    託檢驗尿液代號與真實姓名對照認證單各1 紙（參見臺灣彰
    化地方法院檢察署99年度毒偵字第1657號偵查卷宗第21頁、
    第22頁）附卷可稽，足見被告確有施用第1 級毒品海洛因之
    事實，應可認定。
  (二)按海洛因施用入人體後水解還原成嗎啡，再循嗎啡之代謝方
    式排出體外，業據行政院衛生署藥物食品檢驗局73藥檢壹字
    第030221號函說明綦詳，且依醫學臨床實驗及根據英國藥學
    會出版Isolation and Indentification of Drugs一書第2
    版載明：口服或注射海洛因後可快速吸收，並於血液中迅速
    代謝成6 —乙醯嗎啡，然後轉變成嗎啡；再毒品施用後於尿
    液、血液中可檢出之最大時限，與施用劑量、施用頻率、施
    用方式、施用者飲水量之多寡、個人體質、檢體收集時間點
    及所用檢測方法之靈敏度等因素有關，因個案而異，一般於
    尿液中可檢出之最大時限，古柯鹼為施用後1 至4 天、海洛
    因為2 至4 天、嗎啡為2 至4 天、大麻為1 至10天、安非他
    命為1 至4 天、甲基安非他命為1 至5 天、MDMA為1 至4 天
    、MDA 為1 至4 天、Ketamine為2 至4 天等語，業經行政院
    衛生署管制藥品管理局92年7 月23日管檢字第0920005609號
    函載明明確。是依上開說明，佐以被告前揭尿液檢驗報告，
    被告自白於前揭時間，有施用第1 級毒品海洛因1 次等語，
    核與前揭事證相符，應堪採信。
  (三)施用第1 、2 級毒品為犯罪行為，毒品危害防制條例第10條
    定有處罰明文。故施用第1 、2 級毒品者，依前揭規定本應
    科以刑罰。惟基於刑事政策，對合於一定條件之施用者，則
    依同條例第20條、第23條之規定，施以觀察、勒戒及強制戒
    治之保安處分。毒品危害防制條例於92年7 月9 日修正公布
    ，自93年1 月9 日施行，其中第20條、第23條將施用毒品之
    刑事處遇程序，區分為「初犯」及「5 年內再犯」、「5 年
    後再犯」。依其立法理由之說明：「初犯」，經觀察、勒戒
    或強制戒治後，應為不起訴處分或不付審理之裁定；經觀察
    、勒戒或強制戒治執行完畢釋放後，「5 年內再犯」者，因
    其再犯率甚高，原實施之觀察、勒戒及強制戒治既已無法收
    其實效，爰依法追訴或裁定交付審理。至於經觀察、勒戒或
    強制戒治執行完畢釋放後，「5 年後再犯」者，前所實施之
    觀察、勒戒或強制戒治已足以遮斷其施用毒品之毒癮，為期
    自新及協助其斷除毒癮，仍適用「初犯」規定，先經觀察、
    勒戒或強制戒治之程序。從而依修正後之規定，僅限於「初
    犯」及「5 年後再犯」2 種情形，始應先經觀察、勒戒或強
    制戒治程序。倘被告於5 年內已再犯，經依法追訴處罰，縱
    其第3 次（或第3 次以上）再度施用毒品之時間，在初犯經
    觀察、勒戒或強制戒治執行完畢釋放5 年以後，已不合於「
    5 年後再犯」之規定，且因已於「5 年內再犯」，顯見其再
    犯率甚高，原實施觀察、勒戒或強制戒治，已無法收其實效
    ，即應依該條例第10條處罰（最高法院95年度第7 次刑事庭
    會議決議、最高法院97年度第5 次刑事庭會議決議要旨參照
    ）。經查，被告前於87年間因施用毒品案件，經本院裁定送
    勒戒處所觀察、勒戒後，認有繼續施用毒品之傾向，復經本
    院裁定令入戒治處所施以強制戒治，並以88年度毒聲字第43
    5 號裁定停止戒治付保護管束，於88年9 月20日保護管束期
    滿視為強制戒治執行完畢，經臺灣彰化地方法院檢察署檢察
    官以88年度戒毒偵字第98號為不起訴處分確定；復於前揭強
    制戒治執行完畢釋放5 年內，於93年間因連續施用第1 、2
    級毒品案件，經本院於93年8 月23日以93年度訴字第851 號
    刑事判決各判處有期徒刑10月、6 月，應執行有期徒刑1 年
    2 月，經上訴由臺灣高等法院臺中分院以93年度上訴字第16
    91號刑事判決撤銷原審判決，各改判處有期徒刑1 年、8 月
    ，應執行有期徒刑1 年6 月，並於93年12月20日確定等情之
    事實，此有臺灣高等法院被告前案紀錄表、臺灣彰化地方法
    院檢察署刑案資料查註紀錄表各1 份附卷可參。被告前既曾
    因施用毒品案件，經強制戒治後，復於強制戒治執行完畢釋
    放後5 年內，再犯施用毒品罪，且經法院判處罪刑，嗣後業
    經確定，被告於犯罪事實欄一所示時間再度施用海洛因之犯
    行等情，即非屬毒品危害防制條例第20條第3 項所定「5 年
    後再犯」之情形，檢察官逕行起訴，要無不合。依前開說明
    ，本案被告上開所為，係於上揭強制戒治執行完畢釋放後5
    年內，再犯施用毒品罪，且經法院判處罪刑後，再度犯本案
    之毒品危害防制條例第10條第1 項施用第1 級毒品罪，本案
    事證明確，被告上開犯行，應堪認定。
三、按海洛因為毒品危害防制條例第2 條第2 項第1 款所明定之
    第1 級毒品。核被告所為，係犯同條例第10條第1 項之施用
    第1 級毒品罪。被告持有第1 級毒品進而施用，持有之低度
    行為為施用之高度行為所吸收，不另論持有毒品之罪。另查
    ，被告曾於97年間因施用第2 級毒品案件，經本院以97年度
    簡字第183 號刑事簡易判決判處有期徒刑4 月確定，並於97
    年9 月11日易科罰金執行完畢等情，此有臺灣高等法院被告
    前案紀錄表、臺灣彰化地方法院檢察署刑案資料查註紀錄表
    各1 份存卷可考，其於5 年內故意再犯本案有期徒刑以上之
    罪，應依刑法第47條第1 項之規定，論以累犯，並加重其刑
    。至公訴人雖就被告前揭犯行，具體求刑有期徒刑2 年等語
    ，然審酌被告前因施用毒品案件，經強制戒治執行完畢釋放
    5 年內，再犯施用毒品罪，並由法院判處罪刑確定後，猶未
    能深切體認毒品危害己身之鉅，復犯本案施用毒品罪，顯見
    其無戒毒悔改之意，惟其施用毒品雖僅戕害己身之健康，尚
    未對他人造成危害，且犯後已坦承犯行，態度尚稱良好等一
    切情狀，量處如主文所示之刑。
據上論斷，應依刑事訴訟法第273 條之1 第1 項、第299 條第1
項前段，毒品危害防制條例第10條第1 項，刑法第11條前段、第
47條第1 項，判決如主文。
本案經檢察官詹喬偉到庭執行職務。
中    華    民    國    99    年    10    月    29    日
                  刑事第八庭          法  官  唐中興
以上正本證明與原本無異。
如不服本判決，應於判決送達後10日內，向本院提出上訴書狀，
上訴書狀應「敘述具體上訴理由」，並按他造當事人之人數附繕
本。「切勿逕送上級法院」。
中    華    民    國    99    年    10    月    29    日
                                      書記官  黃國源
【附錄本案判決論罪科刑法條全文】：
毒品危害防制條例第10條
施用第1級毒品者，處6月以上5年以下有期徒刑。
施用第2級毒品者，處3年以下有期徒刑。

司法院資訊處製作；財團法人民間司法改革基金會備份。
